【裁判字號】    98,上易,2069
【裁判日期】    990209
【裁判案由】    傷害等
【裁判全文】
臺灣高等法院刑事判決                98年度上易字第2069號
上  訴  人  臺灣板橋地方法院檢察署檢察官
被      告  乙○○
            丙○○
            甲○○
            丁○○
上列上訴人因被告傷害等案件，不服臺灣板橋地方法院98年度易
字第922號，中華民國98年7月24日第一審判決（起訴案號：臺灣
板橋地方法院檢察署98年度偵字第1054號），提起上訴，本院判
決如下：
    主  文
原判決關於丁○○部分撤銷。
丁○○共同犯傷害罪，處拘役肆拾日，如易科罰金以新臺幣壹仟
元折算壹日。
其他上訴駁回。
乙○○、丙○○、甲○○均緩刑貳年。
    事  實
一、乙○○、丙○○、甲○○、丁○○四人前與戊○○均為同公
    司同事之關係，惟戊○○於民國96年間業已離職。嗣戊○○
    於97年1月3日邀集丙○○、甲○○於當日晚間至乙○○所經
    營位於臺北縣板橋市○○路○段98號之羊肉爐店聚餐，另丁○○則自行與甲○○一同前來。其五人即於上開店內聚餐且
    飲酒，迄至同日晚上10時30分許，因戊○○已酒醉不醒人事
    ，且乙○○等四人均不知戊○○之住處地址，其四人便將戊○○送至臺北縣板橋市○○路○段218號之帝苑旅社802號房
    投宿休息。詎渠等四人於上開房內見戊○○當時業已酒醉不
    醒人事，竟起意作弄戊○○，而於同日晚上10時30分許至翌
    日即97年1 月4日凌晨3時55分間之某時，共同基於傷害及強
    制之犯意聯絡，先由乙○○褪去戊○○之褲子，再一同以攪
    拌木片2片均塗上不明黏著劑後，強行將該等攪拌木片各1片
    分別沾黏於戊○○陰莖兩側鼠蹊部，致使戊○○鼠蹊部陰毛
    亦與該等攪拌木片緊黏難分，且其陰莖亦遭黏住，而以此強
    暴方式，妨害戊○○對於其身體自主權之行使，且使戊○○
    因此受有龜頭尿道口處瘀紅（約1公分乘以1公分）等傷害。
    嗣戊○○於翌日即97年1 月4日凌晨3時55分許在上開房內床
    上甦醒後，始發覺上情，旋報警處理。
二、案經戊○○訴由臺北縣政府警察局海山分局報告臺灣板橋地
    方法院檢察署檢察官偵查起訴。
    理  由
壹、程序方面：
    按刑事訴訟法第159條第1項雖規定，被告以外之人於審判外
    之言詞或書面陳述，除法律有規定外，不得作為證據。惟同
    法第159條之5第1、2項已規定，經當事人於審判程序同意作
    為證據，法院審酌該言詞陳述或書面陳述作成時之情況，認
    為適當者，亦得為證據。又當事人、代理人或辯護人於法院
    調查證據時，知有第159條第1項不得為證據之情形，而未於
    言詞辯論終結前聲明異議者，視為有前項之同意（指同條第
    1項之同意作為證據），此乃第159條第1 項所容許，得作為
    證據之例外規定之一。查本案所據以認定被告乙○○、丙○○、甲○○、丁○○四人（以下除各別稱呼姓名之情形外，
    均簡稱被告四人）犯罪事實之供述證據及非供述證據，被告
    四人及檢察官於言詞辯論終結前，均未就上開證據主張有刑
    事訴訟法第159條第1項不得為證據之情形，本院復審酌各該
    證據作成時並無違法及證明力明顯過低之瑕疵等情況，認為
    適當，是被告未爭執之供述證據及非供述證據，均有證據能
    力。
貳、實體方面：
一、訊據被告乙○○對於上揭犯罪事供認不諱，而訊據被告丙○○、甲○○、丁○○固均供承於上揭時地與告訴人戊○○一
    同聚餐飲酒，其後因告訴人酒醉不醒人事，遂共同將告訴人
    送至前揭旅社投宿休息之事實，惟均否認有何強制及傷害之
    犯行。被告丙○○並辯稱：渠等有送告訴人到旅館，但進旅
    館後不到5 分鐘，把告訴人放在床上就離開。伊並沒有看到
    何人黏攪拌木片在告訴人身上云云；被告甲○○則辯稱：渠
    等在旅館約待5 分鐘，將告訴人放在床上後，渠等就一起離
    開。因為告訴人酒醉有吐，褲子有沾到嘔吐物，乙○○才好
    心幫告訴人脫下褲子放在旁邊，伊不知道是何人誰將東西黏
    在告訴人私處云云；被告丁○○則辯稱：渠等將告訴人放在
    床上後就一起離開，待在旅館約有5 分鐘，伊不清楚是何人
    將告訴人褲子脫下來，也不知道是何人將木片黏在告訴人私
    處云云。然查：
  (一)上述犯罪事實，除被告乙○○於本院審理時之自白外，又被
    告四人與告訴人於前開時地聚餐喝酒，其後告訴人酒醉不醒
    人事，迨其甦醒後，已係位在前揭旅社房間內之床上，且其
    下半身僅著內褲，陰莖兩側鼠蹊部則沾黏前揭攪拌木片各 1
    片，並緊黏陰毛而難以取下，且其陰莖亦遭黏住，嗣經告訴
    人報警處理後，始由警察剪掉陰毛而取下該等攪拌木片之事
    實，業經告訴人於警詢時及偵查中先後證述綦詳，並有警方
    所拍攝之採證照片6幀附卷為憑（見偵卷第55至57 頁）及攪
    拌木片2 片扣案可稽；又告訴人因此受有前述傷勢等情，亦
    有臺北縣立醫院於97年1 月7日所出具之診斷證明書1紙在卷
    為據（見偵卷第14頁），應堪信為真實。
  (二)查案發當時告訴人業已酒醉不醒人事，乃係被告四人一同送
    告訴人至前揭旅社投宿休息，其後渠等再一同離開旅社等情
    ，業如前述。衡諸告訴人投宿該旅社之時間已屬深夜，一般
    人實不致會再任意至其房內；而其乃係因酒醉偶發性之投宿
    ，並非有所計畫之投宿，亦難認與之有嫌隙之他人得以獲知
    而藉機報復，加諸告訴人除前開鼠蹊部受有攪拌木片沾黏等
    情事外，並無任何財物上損失之情形，亦難認係遭竊賊侵入
    所致。故實難想像告訴人受有前開攪拌木片沾黏之侵害，乃
    係遭被告四人以外之他人所為。況被告四人乃係一同送告訴
    人至前揭旅社房間後，嗣再一同離去，是告訴人之傷勢應是
    被告四人共同基於犯意聯絡，而對告訴人沾黏前開攪拌木片
    所造成，至為明確。
  (三)告訴人於98年1 月14日偵查中證稱：丁○○幾個月前有打電
    話給伊，其問伊可不可以原諒渠等，但其不說出來是何人所
    為等語（見偵卷第75頁）。又證人即被告丁○○於偵查中亦
    證稱：97年7、8月時，伊確實有用手機撥打電話給告訴人等
    語（見偵卷第85頁），雖被告丁○○否認其係打電話請求告
    訴人原諒，而辯稱其僅係單純找告訴人二個人一起吃飯云云
    ，然稽之被告丁○○與告訴人交情普通（此參以告訴人於本
    件僅係邀集被告丙○○、甲○○聚餐飲酒，被告丁○○乃係
    自行跟隨被告甲○○到場，即可見告訴人與被告丁○○之交
    情普通），且自告訴人離職後，被告丁○○從未約過告訴人
    吃飯，此經被告丁○○於原審審理時供述明確，況案發後旋
    經告訴人報案處理，被告丁○○自難諉為不知，則被告丁○○何以會在本件案發後之6、7個月後突發、單純邀約告訴人
    吃飯，且僅其二人一起用餐，其情顯違常理。是被告丁○○
    所為辯解應屬子虛，復參以其確有撥打電話給告訴人，足見
    告訴人所證上開情節較為可採，自得採為判決基礎。
  (四)綜上所述，足認應係被告四人見告訴人在前揭旅社房間內酒
    醉不醒人事之際，乃共同起意作弄告訴人，而以攪拌木片沾
    黏告訴人鼠蹊部等之行為，是被告乙○○之自白，核與事實
    相符，至被告丙○○、甲○○、丁○○三人所辯，應屬卸責
    飾詞，不足採信。本案事證明確，被告四人犯行堪以認定。
二、核被告四人將前揭攪拌木片塗上不明黏著劑，再沾黏於告訴
    人陰莖兩側鼠蹊部，致告訴人陰毛與該攪拌木片緊黏難分，
    且告訴人陰莖亦遭黏住，顯係以強暴方式妨害告訴人對其身
    體自主權之行使，並致告訴人受有龜頭尿道口出瘀紅傷害之
    行為，係犯刑法第304條第1項之強制罪及刑法第277條第1項
    之傷害罪。被告四人就上開強制罪、傷害罪間，有犯意聯絡
    及行為分擔，應依刑法第28條之規定論以共同正犯。又被告
    四人以一行為同時觸犯上開二罪名，為想像競合犯，應依刑
    法第55條規定從一重之傷害罪處斷。
三、原審以被告乙○○、丙○○、甲○○犯傷害等罪事證明確，
    適用刑法第28條、第277條第1項、第304條第1項、第55條、
    第41條第1項前段，刑法施行第1條之1 第1項、第2項前段，
    並審酌刑法第57條所規定一切情狀，量處被告乙○○、丙○○、甲○○各有期徒刑參月，如易科罰金，以新臺幣一千元
    折算一日，其認定事實、適用法律及量刑均為妥適，檢察官
    以原審未斟酌被告乙○○、丙○○、甲○○犯罪情節輕重一
    概判處相同刑度之刑為由提起上訴，為無理由，應予駁回。
    另被告乙○○、丙○○、甲○○前未曾犯罪受有期徒刑之之
    宣告，有本院其等前案紀錄表在卷可憑，其等一時失慮，致
    犯本罪，其等於原審判決後之98年11 月4日已與告訴人達成
    和解，告訴人亦表示不再追究被告等刑事責任，有和解書份
    在卷可憑（見本院卷第71頁），且已悉數賠償告訴人（見本
    院卷第50頁反面、70頁），被告乙○○、丙○○、甲○○經
    此刑之宣告後，應知所警惕，信無再犯之虞，本院因認所宣
    告之刑以暫不執行為適當，應依刑法第74條第1項第1款之規
    定併予宣告緩刑二年，以啟自新。
四、原審以被告張嘉誠犯傷害等罪事證明確，適用刑法第28條、
    第277條第1 項、第304條第1項、第55條、第41條第1項前段
    ，刑法施行第1條之1第1項、第2項前段，並審酌刑法第57條
    所規定之一切情狀，量處被告張嘉誠有期徒刑參月，如易科
    罰金，以新臺幣一千元折算一日，其認定事實、適用法律及
    量刑均為妥適，檢察官以原審未斟酌被告丁○○犯罪情節輕
    重一概判處相同刑度之刑為由提起上訴，雖無理由，然被告
    丁○○於原審判決後已與告訴人達成和解，原審未及審理，
    容有未洽，此部分既有可議之處，即無可維持，應由本院就
    原判決有關被告丁○○部分予以撤銷改判，爰審酌被告丁○○犯罪動機、手段，及所生危害，與告訴人之關係，被告丁○○之經濟狀況，被告已與告訴人達成和解，告訴人亦表示
    不再追究其刑事責任（見本院卷第71頁），與犯罪後仍飾詞
    否認之態度等一切情狀，量處如主文所示之刑，並諭知易科
    罰金之折算標準。另被告丁○○前犯公共危險等案件，受有
    期徒刑之宣告，因不符合緩刑之要件，故不得宣告緩刑，併
    此敘明。至經警扣得前揭攪拌木片（含不明黏著劑）2片，
    雖係被告四人犯罪所用之物，但被告四人均否認所有，又查
    無證據可證係被告四人所有，故不予宣告沒收。
據上論斷，應依刑事訴訟法第369條第1項前段、第368條、第364
條、第299條第1 項前段，刑法第28條、第277條第1項、第304條
第1項、第55條、第74條第1項第1款、第41條第1項前段，刑法施
行法第1條之1第1項、第2項前段，判決如主文。
本案經檢察官郭棋湧到庭執行職務。
中    華    民    國    99    年    2     月    9     日
                  刑事第二十庭審判長法  官  楊貴雄
                                    法  官  許必奇
                                    法  官  周明鴻
以上正本證明與原本無異。
不得上訴。
                                    書記官  郭彥琪
中    華    民    國    99    年    2     月    9     日
附錄：本案論罪科刑法條全文
中華民國刑法第277條
（普通傷害罪）
傷害人之身體或健康者，處3年以下有期徒刑、拘役或1千元以下
罰金。
犯前項之罪因而致人於死者，處無期徒刑或7年以上有期徒刑；
致重傷者，處3年以上10年以下有期徒刑。
中華民國刑法第304條
（強制罪）
以強暴、脅迫使人行無義務之事或妨害人行使權利者，處3年以
下有期徒刑、拘役或3百元以下罰金。
前項之未遂犯罰之。


司法院資訊處製作；財團法人民間司法改革基金會備份。
